臺灣新北地方法院民事裁定
109年度訴字第3657號
聲  請  人  周怡菱  



上列聲請人因分配表異議之訴事件（109年度訴字第3657號），
聲請回復原狀，本院裁定如下：
    主  文
聲請駁回。
聲請程序費用由聲請人負擔。
    理  由
一、聲請意旨略以：聲請人前提起分配表異議之訴事件，經本院
    於111年2月17日以109年度訴字第3657號判決在案，聲請人
    於111年2月25日收受判決後，已於111年3月21日聲明不服提
    起上訴，再經本院於111年5月20日以109年度訴字第3657號
    裁定應補繳第二審裁判費在案，聲請人雖於111年6月10日具
    狀撤回上訴，然後已於111年6月22日具狀撤回前開撤回上訴
    ，實則本件有民事訴訟法第163條所定重大事由，因新冠肺
    炎病毒嚴峻、景氣不佳，聲請人工作所得勉為餬口，上訴有
    利於聲請人，雖經聲請人向友人借貸，均遭推稱手頭不便，
    始撤回上訴，聲請人前巧遇第三人即多年未見之鄰居周克琦
    ，談話間提及聲請人窘困之事，周克琦願借貸新臺幣24,220
    元予聲請人，作為繳納裁判費之用，故聲請人具狀撤回前開
    撤回上訴，應有理由，為此聲請回復原狀等語。
二、按撤回上訴，係當事人於提起上訴後，以終結訴訟為目的之
    訴訟上一方法律行為，只須對於法院表示撤回之意思，即生
    效果 (本院47年台聲字第109號判例參照)；又撤回上訴，係
    當事人於提起上訴後，以終結訴訟為目的之訴訟上一方之法
    律行為，衹須對於法院表示撤回之意思即生效果。故此項撤
    回上訴之意思表示，性質上不許撤回。本件聲請人既經向本
    院表示撤回上訴，自無許其取回撤回上訴狀之餘地（最高法
    院81年度台抗字第478號、47年度台聲字第109號裁定意旨可
    資參照）。經查，本件前經聲請人提起分配表異議之訴事件
    ，經本院於111年2月17日以109年度訴字第3657號判決在案
    ，聲請人於111年2月25日收受判決後，已於111年3月21日聲
    明不服提起上訴，再經本院於111年5月20日以109年度訴字
    第3657號裁定聲請人應補繳第二審裁判費，聲請人後於111
    年6月10日具狀撤回上訴在案，有本院109年度訴字第3657號
    全卷可參，則參諸前揭說明，可知本件前經聲請人提起上訴
    後，上訴人只須對法院表示撤回上訴之意思，即已生效，且
    此項撤回上訴之意思表示，性質上不許撤回，聲請人一再陳
    稱其已於111年6月22日具狀撤回前開撤回上訴之意思表示，
    顯非可採，先予敘明。
三、次按期間，如有重大理由，得伸長或縮短之。但不變期間，
    不在此限，民事訴訟法第163條第1項定有明文。又按當事人
    對於第一審判決提起上訴，嗣於上訴期間屆滿以後撤回第二
    審上訴者，因原來提起上訴之訴訟行為，已因在後之撤回行
    為而不存在，第二審訴訟繫屬因撤回上訴而溯及的消滅，其
    結果與未提起上訴之情形相同，第一審判決之確定日期應與
    未上訴同，第一審判決應溯及於上訴期間屆滿時確定（最高
    法院96年度台抗字第206號裁定意旨可資參照）。經查，本
    件前經聲請人於111年3月21日提起上訴後，本院已於111年5
    月20日裁定命聲請人補繳第二審裁判費，惟聲請人已於111
    年6月10日撤回上訴，均如前述，則本院前雖以裁定命聲請
    人於一定期間內補繳第二審裁判費，此裁定期間如有重大理
    由，固可得伸長或縮短，然聲請人既已撤回上訴，本件第二
    審訴訟繫屬因聲請人撤回上訴而溯及消滅，是上訴之訴訟繫
    屬既已消滅，即無再予補正之餘地可言，更無裁定期間可得
    伸長，是聲請人空言本件有民事訴訟法第163條第1項規定之
    重大理由，可得伸長裁定期間，亦非可採。又伸長所定期間
    係屬法院職權，當事人以有伸長期間之重大理由者，固可向
    法院陳明，以促請職權行動，然並無聲請權，本件實無就此
    部分以裁定駁回聲請之必要，附此敘明。
四、次按當事人或代理人，因天災或其他不應歸責於己之事由，
    遲誤不變期間者，於其原因消滅後10日內，得聲請回復原狀
    ，民事訴訟法第164條第1項定有明文。又聲請回復原狀，依
    民事訴訟法第164條第1項規定，限於當事人或代理人，因天
    災或其他不應歸責於己之事由遲誤不變期間者，始得為之。
    所謂不應歸責於己之事由，雖不以天災以外之不可抗力為限
    ，但總以事出意外，以通常人之注意不能預見或不可避免之
    事由，方足當之；聲請回復原狀，以遲誤不變期間者為限，
    民事訴訟法第164條定有明文。前開原法院裁定命補正裁判
    費之期間，乃屬裁定期間，並非法律規定之不變期間，抗告
    意旨以：抗告人因出國致遲誤前開命補正裁判費之期間應准
    予回復原狀云云，執以指摘原裁定不當，聲明廢棄，非有理
    由（最高法院87年度台聲字第366號、84年度台抗字第414號
    裁定意旨可資參照）。經查，縱認聲請人係依民事訴訟法第
    164條第1項之規定聲請回復原狀，然聲請人已撤回上訴，本
    件第二審訴訟繫屬因其撤回上訴而溯及消滅，第一審判決應
    溯及於上訴期間屆滿時確定，業如前述，而此上訴期間雖屬
    法定不變期間，然聲請人主張其因景氣不佳，致財務窘迫，
    後經他人貸與款項，已可支付本件第二審裁判費云云，惟經
    核聲請人所述事由尚難認屬事出意外，以通常人注意不能預
    見或不可避免之事，即非不可歸責於己之事由，自與民事訴
    訟法第164條第1項所定要件不符，聲請人據此聲請回復原狀
    ，為無理由。至本件前雖經本院裁定命聲請人補繳第二審裁
    判費，而此裁定期間非屬不變期間，亦無從聲請回復原狀，
    併予說明。從而，聲請人本件回復原狀之聲請，為無理由，
    應予駁回。
五、依民事訴訟法第95條、第78條，裁定如主文。
中　　華　　民　　國　　111 　年　　11　　月　　30　　日
                  民事第五庭  法　官　黃乃瑩
以上正本係照原本作成。
如對本裁定抗告須於裁定送達後10日內向本院提出抗告狀，並應
繳納抗告費新臺幣1,000元整。　　　　　　　　　
中　　華　　民　　國　　111 　年　　12　　月　　1 　　日
                              書記官　許宸和